# 求助陈版，出售控股权后账务处理的怪异

提问人：totem89 时间：2019-07-18 16:58:27
陈版，根据准则第五十条规定，母公司因处置部分股权投资或其他原因丧失了对原有子公司控制的，在合并财务报表中，对于剩余股权，应当按照丧失控制权日的公允价值进行重新计量。处置股权取得的对价和剩余股权公允价值之和，减去按原持股比例计算应享有原有子公司自购买日开始持续计算的净资产的份额与商誉之和的差额，计入丧失控制权当期的投资收益。
举例：
A 公司收购B 公司股权，先收 60%，再收40%，后边再转让掉 60%，失去控股权，假定这期间公司估值都是 10 亿，可辨认净资产一直都是 1 亿，账务处理如下：
1 、购买60% 股权
（ 1 ）母公司层面
借：长期股权投资 6 亿
贷：银行存款 6 亿
（ 2 ）合并层面
借：可辨认净资产 1 亿
借：商誉 5.4亿
贷：少数股权 0.4亿
贷：长期股权投资 6 亿
2 、购买 40%股权
（ 1 ）母公司层面
借：长期股权投资 4 亿
贷：银行存款 4 亿
（ 2 ）合并层面
借：可辨认净资产 1 亿
借：商誉 5.4亿
借：资本公积 3.6亿
贷：长期股权投资 10 亿
3 、出售 60%股权
（ 1 ）母公司层面
借：银行存款 6 亿
贷：长期股权投资 6 亿
（ 2 ）合并层面 （ 6 亿 +4亿-1 亿-5.4亿）=3.6亿借：长期股权投资 3.6 亿
贷：投资收益 3.6亿
最终长投账面价值 =10 亿-6 亿 +3.6亿 =7.6亿，其中 3.6 亿来自资本公积
这中间有什么错误吗？最终做出来了 3.6亿的投资收益，很不合理啊

回答人：chenyiwei
在你的举例中，第二次收购 40% 属于购买少数股权，由此形成的 3.6 亿元差额后续应一直在合并报表层面体现为资本公积，即使在丧失对该子公司控制权后也不能转入损益。而你的抵销分录没有延续该 3.6 亿元资本公积的确认，建议在合并报表层面补做一笔抵销分录：借：投资收益 3.6 亿元，贷：资本公积 3.6 亿元，就可以消除这个问题了。以后年度合并报表层面还要继续延续该笔分录：借：年初未分配利润，贷：资本公积。